【裁判字號】    90,重訴,121
【裁判日期】    901031
【裁判案由】    給付借款
【裁判全文】
臺灣嘉義地方法院民事判決  九十年度重訴字第一二一號
    原      告  嘉義市農會
    法定代理人  丁○○
    訴訟代理人  丙○○
    被      告  乙○○
    訴訟代理人  甲○○
右當事人間請求給付借款事件，本院判決如左：
    主      文
被告應給付原告新台幣仟萬元，及自民國八十五年十一月三日起至清償日止，按年
息百分之八‧五計算之利息，並自民國八十五年十二月四日起至民國八十六年六月三
日止，按上開利率百分之十，自民國八十六年六月四日起至清償日止，按上開利率百
分之二十計算之違約金。
訴訟費用由被告負擔。
    事      實
甲、原告方面：
  一、聲明：如主文所示。
  二、陳述：被告乙○○以訴外人甲○○為擔保物提供人及連帶保證人，於民國八十
            一年七月三日，向原告借貸新台幣（下同）三千萬元，書立同額擔保放
            款借據一紙，以分期償還之方式按月償還，期限至八十八年七月三日止
            ，利息按年息百分之八．五計付。逾期償還本息時，逾期在六個月以內
            者，按上開利率百分之十，超過六個月者，按上開利率百分之二十加付
            違約金。詎被告屆期不為清償，迭經催討無效，目前被告尚欠本金三千
            萬元，及自八十五年十一月三日起至清償日止之利息，及如上所述之違
            約金，為此爰依借貸法律關係提起本件訴訟，請求判決如訴之聲明所載
            。
  三、證據：提出擔保放款借據影本一份、原告交易明細表、歷年放款利率變動表及
            放款戶利率異動表各一張。
乙、被告方面：
  一、聲明：駁回原告之訴。
  二、陳述：對於原告之本件請求，除利率不該這麼高，應隨基本放款利率調整外，
            其餘部分沒有意見。但原告已向台南地方法院，就本件借款之連帶保證
            人甲○○所提供坐落台南縣白河鎮○○○段二八二號等三十六筆土地之
            擔保物，聲請強制執行，現正進行公開拍賣程序中，而上開擔保物之價
            值已足清償本件債務，且如公開拍賣後，仍不足清償債務時，原告再行
            向被告求償，亦為時不晚，為避免重複求償，徒增困擾，請駁回原告之
            訴。
  三、證據：提出不動產鑑定報告摘要表、台灣台南地方法院九十年二月十二日八十
            七南院鵬執方字第五五六號民事執行處通知、他項權利證明書及約定書
            皆影本各一份。
    理      由
一、本件原告主張之事實，已據其提出與其所述相符之擔保放款借據影本一份、原告
    交易明細表、歷年放款利率變動表及放款戶利率異動表各一張為證，被告自認與
    原告間有如上所述借貸契約關係，及自八十五年十一月三日起即未繳納利息，惟
    抗辯利率不該這麼高，及訴外人所提供之擔保物已足供清償，為免重複求償，應
    待台南地方法院執行結果，如仍不足清償時，再請求亦為時不晚等語。查前述擔
    保放款借據第二條載明：利率依原告基本放款利率年息百分之八‧五計付，並同
    意於原告調整基本放款利率時隨同調整等，且依原告所提放款戶利率異動表，年
    息百分之八‧五之利率尚屬最低，被告對該異動表亦表示無意見，是原告依年息
    百分之八‧五請求，為有理由。又原告雖於前開台南地方法院對連帶保證人甲○
    ○所提供之擔保品聲請強制執行，惟尚未獲得清償，亦為被告所不爭執，而被告
    暨為本件借款之主債務人，則原告既然尚未獲得清償，自得對被告為本件之請求
    。據上，堪信原告之主張為真實。
二、按借用人應於約定期限內，返還與借用物種類、品質、數量相同之物。遲延之債
    務，以支付金錢為標的者，債權人得請求依法定利率計算之遲延利息，但約定利
    率較高，仍從其約定利率。當事人得約定債務人不履行債務時，應支付違約金，
    民法第四百七十八條前段、第二百三十三條第一項、第二百五十條第一項分別定
    有明文。從而原告依借貸契約請求被告給付如主文所示之借款、利息、違約金，
    為有理由，應予准許。
三、據上論結，原告之訴為有理由，依民事訴訟法第七十八條判決如主文。
中      華      民      國    九十      年      十      月    三十一    日
~B臺灣嘉義地方法院民事第一庭
~B    審判長法官  黃渙文
~B        法  官  鄭雅文
~B        法  官  賴秀蘭
右為正本係照原本作成
如對本判決上訴須於判決送達後廿日內向本院提出上訴狀
中      華      民      國    九十      年      十      月    三十一    日
~B        書記官  楊國色


司法院資訊處製作；財團法人民間司法改革基金會備份。
